【裁判字號】    91,訴,1616
【裁判日期】    920703
【裁判案由】    新型專利異議
【裁判全文】
臺北高等行政法院判決                            九十一年度訴字第一六一六號
                              .
    原      告  甲○○
    訴訟代理人  龍雲翔律師
    被      告  經濟部智慧財產局
    代  表  人  蔡練生（局長）住同右
    訴訟代理人  丁○○
    參  加  人  乙○○
    送達代收人  丙○○
右當事人間因新型專利異議事件，原告不服經濟部中華民國九十一年二月二十七日經
訴字第０九一０六一０四二六０號訴願決定，提起行政訴訟，並經本院裁定命參加人
獨立參加被告之訴訟。本院判決如左：
    主  文
原告之訴駁回。
訴訟費用由原告負擔。
    事  實
一、事實概要：緣參加人前於民國（下同）八十八年六月二十四日以「熱收縮膜套標
    籤機之中心導柱結構（二）」向被告申請新型專利，經編為第00000000
    號審查，准予專利（下稱系爭案）。公告期間，原告以其有違系爭專利核准審定
    時專利法第九十七條、第九十八條第一項第一、二款及第二項之規定，不符新型
    專利要件，檢具異議附件二為八十八年六月二十四日申請，八十九年七月十一日
    公告之第00000000號「立式套標籤機」新型專利案（即引證一）；異議
    附件三為八十七年五月二十九日申請，八十九年一月十一日公告之第00000
    000號「熱收縮膜機構式導送裝置」新型專利案（即引證二），異議附件四為
    西元一九九六年七月二日公布之美國第0000000號專利案（即引證三），
    對之提起異議，案經被告審查，於九十年十一月五日以（九０）智專三（三）０
    五０五一字第０九○八九○○二○九二號專利異議審定書為異議不成立之處分。
    原告不服，提起訴願，經遭駁回，遂向本院提起本件行政訴訟。
二、兩造聲明：
  (一)原告未於準備程序及言詞辯論期日到庭，聲明及陳述依其起訴狀所載：
  1.訴願決定及原處分均撤銷。
  2.被告應為異議成立之處分。
  (二)被告及參加人聲明求為判決：駁回原告之訴。
三、兩造之爭點：
    系爭案是否違反核准審定時專利法第九十七條、第九十八條第一項第一、二款及
    第二項之規定，而不具新穎性及進步性？
甲、原告主張之理由：
一、針對經濟部訴願決定書維持原處分之理由，原告提出系爭案不具新穎性及進步性
    的見解如下：
    依專利法第一百零五條準用第二十七條規定：「同一發明有二以上之專利申請案
    時，僅得就其最先申請者准予發明專利」。惟查，引證一、二公告日雖晚於系爭
    案申請日，但系爭案中心導柱結構係與引證一、二相同。因此，同一發明有二以
    上的專利時，應以最先申請者准予發明專利，故，引證一、二確足以證明系爭案
    不具新穎、進步性，再者，由下列所述之結構、技術及其功效之比較圖表更能證
    實系爭案中心導柱結構與引證一、二相同（參照下列敘明）：
                  結構型態：
    系爭案        為二段式之組合，且藉由螺接元件作為連結。
    引證一        同。
    引證二        同。
    引證三        同。
                  結構特徵：
    系爭案        1.中心導柱之中間藉由螺接元件作為連結。
                  2.中心導柱之上方可偏轉角度，達到套持方型被包裝物。
    引證一        中心導柱結構係在於導送裝置前方夾持有一中心導柱，該中心導
                  柱之下端部藉由一螺絲而螺固有一可拆折換式。
    引證二        同引證一。
    引證三        中心導柱分為上段柱體及下段柱體之分段式組合結構，其中間亦
                  藉由螺結元件作為連結固定之用。
                  技術手段：
    系爭案        中心導柱之下段柱為圓形，而包裝物一旦為方形，雖藉由偏轉中
                  心導柱之角度，但熱收縮膜由圓形之中心導柱上套持於方形被包
                  裝物上係根本不可行，因為熱收縮膜下移時，仍會受到中心導柱
                  之撐抵，故其仍保持著圓形之形狀而套持於被包裝物上，但是方
                  形之外徑尺寸範圍則無法與圓形尺寸之範圍相對應。
    引證一      1.如當被包裝物非圓形時，而係為其他形狀如為方形被包裝物，則
                  只需換下中心導柱下方之固定座及導引柱，而裝上不同形狀之固
                  定座及方型導引柱，即可使熱收縮膜順利套持於方形被包裝物上
                  。
                2.在固定座及其上緣設有一圓凸塊，供螺絲穿過，該圓凸塊即可作
                  為固定座及導引柱轉動以調整角度之作用。
    引證二      1.當導引柱為方形時，則須調整中心導柱偏移之角度，使中心導柱
                  上方之扁平體二端，與方形導引柱之對角線相對正，以供熱收縮
                  膜之壓合線對正套設，而能順利套持於方形被包裝物上。
                2.可以轉動調整角度之方式完全相同於被異議案。
    引證三        中心導柱之上段柱體，以套持於方形被包裝物上，當熱收縮膜下
                  移時，呈圓形上段柱體受到下方方形四個直角所阻擋，無法順利
                  套持（因套持過程中仍會產生偏差而無法完整套持）。
    由上述比對得知，系爭案與引證一、二、三均為分段式組合構造，且其間各藉由
    螺接元件作為連結固定，且在套持方形被包裝物時，則上段柱體套持在方形被包
    裝物，在圓形熱收縮膜下移時受方形的四個直角阻擋，無法順利套持（因在套持
    過程中仍會產生偏差而無法套持）。
二、再觀其經濟部訴願決定書之異議不成立之理由：「系爭案即使以圓形之熱收縮膜
    套持於方形之被包裝物，亦可實施；系爭案可使收縮膜上之圖文標示面依所需相
    對套合於角瓶之各面，且收縮膜之摺痕恰予套抵於角瓶之稜角，而使收縮膜相對
    角瓶不致滑移轉動，以保後續收縮膜加熱緊縮套固位置準確對位，確具進步性。
    」茲就上述之理由，原告乃將呈圓形的上段與方形的下段相互嵌套繪製圖式作一
    說明、解析：
    首先，將系爭案中心導柱之下段柱體為圓形（假設中心導柱半徑為５ｃｍ，則其
    圓周長為３１．４１６ｃｍ），而被包裝物一旦為方形（當圓形圓周長為３１．
    ４１６ｃｍ，則除以方形之四邊則求得方形之一邊為７．８５４ｃｍ），雖藉由
    偏轉中心導柱之角度，但熱收縮膜由圓形之中心導柱上套持於方形被包裝物上係
    根本不行，因為熱收縮膜下移時，仍會受到中心導柱之撐抵，故其仍保持著圓形
    之形狀而套持於被包裝物上，但是方形之外徑尺寸範圍則無法與圓形尺寸之範圍
    相對應（即圓形外徑無法涵蓋到整個方形外徑），而圓形熱收縮膜下移時必受方
    形之四個直角所阻擋，無法完整順利套持，根本無法達到被告機關所言：「系爭
    案可使收縮膜上之圖文標示面依所需相對套合於角瓶之各面，且收縮膜之摺痕恰
    予套抵於角瓶之稜角，而使收縮膜相對於角瓶不致滑動，以保後續收縮膜加熱緊
    縮套固位置準確定位」但是在套持過程中仍會有產生偏差而無法完整套持之缺點
    ，因此系爭案根本無法達到預期之功效，故引證一才會採用不同形狀之固定座及
    方形導引座以克服此缺點，因此系爭案根本不具「進步性」。請判決如訴之聲明
    。
乙、被告主張之理由：
一、起訴理由所稱「系爭案未具新穎性與進步性」一節，並不正確。事實上，由各項
    異議證據與系爭案之比較結果，查引證一、二之公告日晚於系爭案申請日，尚難
    主張系爭案違反專利法第九十八條第一項第一款及第二項之規定。引證一提供一
    種立式套標籤機的創作目的，與系爭案提供中心導柱結構的創作目的不同；引證
    一揭示立式套標籤機包括機台、收縮膜輸送裝置、導送裝置、傳動座、切刀組與
    帶瓶輸送裝置等構件，導送裝置轉盤前方設有中心導柱，中心導柱下端部藉由一
    螺絲螺固一可拆換式之固定座與導引柱，因應不同形狀之套瓶物以利於變換採用
    不同之柱體模座，引證一並無揭示系爭案將中心導柱分段而用以轉動調整角度的
    構造特徵，兩案整體構成不同，非為相同之新型。引證二揭示一種熱收縮膜機構
    式導送裝置，於中心導柱下端設呈可拆換式之導引柱，用以配合欲套裝之瓶罐形
    狀以利於將導引柱換裝，構造特徵與系爭案改良中心導柱成分段而用以轉動調整
    角度者不同，兩案整體構成不同，非為相同之新型。引證三雖揭示有螺結元件連
    結固定上段及下段柱體，惟其用以就欲套裝之瓶罐形狀以利於更換下段柱體的構
    造特徵，與系爭案將中心導柱分段而用以轉動調整角度的構造特徵不同，引證三
    尚難證明系爭案不具新穎性及不具進步性。據上，引證一、二、三尚難證明系爭
    案未具新穎性。系爭案即使以圓形之熱收縮膜套持於方形之被包裝物，亦可實施
    ；系爭案可使收縮膜上之圖文標示面依所需相對套合於角瓶之各面，且收縮膜之
    摺痕恰予套抵於角瓶之稜角，而使收縮膜相對角瓶不致滑移轉動，以保後續收縮
    膜加熱緊縮套固位置準確對位，確具進步性。
二、查系爭案之中心導柱設為分段式柱體，上段柱體設成扁平楔錐形狀，下段柱體設
    為圓筒狀，兩段柱體斷離而予連結，對接之處相對形成凸座、凹槽，其凸座與凹
    槽之相向面中心並設有螺孔，而以一螺結元件兩端穿螺螺孔連接上、下段柱體，
    且下段柱體端部徑向穿螺一做為定位件之螺栓，而令上段柱體得以其凸座與螺結
    元件為軸心轉動後，藉螺栓螺進抵緊於凸座適予固定，其目的為藉上段柱體可轉
    體調整角度而將收縮膜標籤偏轉方向，可使收縮膜上之圖文標示面依所需相對套
    於角瓶之各面，且收縮膜之摺痕恰予套抵於角瓶之稜角，而使收縮膜相對角瓶不
    致滑移轉動，以保後續收縮膜加熱緊縮套固位置準確對位，而可保持收縮膜之美
    觀完整性者。引證三 (即美國公告第0000000號專利案)則無法作上、下
    圓柱體 (22)、(23)之轉動調整，因其上圓柱體 (22)於適當位置之左右側內埋設
    有一軸承 (221)，以供與傳動輪 (38)、(38')貼合傳動收縮膜之用，故其並無法
    作轉動，又下圓柱體 (23)之底部前、後側內埋設有滾輪 (232)，而下圓柱體 (
    23) 之底部左右向則貫設一隧道形之缺口 (233)，以供瓶體上方通過，故同樣並
    無法作任意轉動調整，而限制住中心導柱 (2) 之位置，如需要配合不同收縮膜
    摺痕之位置時，則必需將整組中心導柱作更換，使其所埋設之軸承(221)位置係
    左右兩側，而得以與傳動輪 (38)、(38')可相貼合傳動收縮膜，否則軸承 (221)
    及傳動輪 (38)、(38')之位置一旦無法配合時，則將無法輸送收縮膜。引證三係
    參加人所申請之專利案，主要以螺結元件 (螺栓)固定上段及下段柱體，其用途
    是用以就欲套裝之瓶罐形狀利於更換下柱體，兩者之創作目的、結合形狀及功效
    不同，且引證三並不具有系爭案可任意轉動中心導柱之功效作用，系爭案可將收
    縮膜標籤偏轉方向，使其圖文標示面依所需準確套合於瓶體相對面之功效未見於
    引證三，系爭案具有進步性。
三、綜上所述，被告原處分並無違法，請駁回原告之訴。
丙、參加人主張之理由：
一、系爭案之結構在於：該中心導柱係設為分段式，並由上段柱體 (1)及下段柱體
    (2)予以連結而成，其中上段柱體 (1)係設成扁平楔錐狀並可適度轉動，而下段
    柱體 (2)則為圓筒狀，而令中心導柱上、下段柱體 (1)、(2)對接之處相對形成
    凸座 (11)與凹槽 (21)，其凸座 (11)與凹槽 (21)之相向面中心並設有螺孔
    (12)、(22)，而以一螺結元件 (3)兩端穿螺螺孔 (12)、(22)連接上、下段柱體
    (1)、(2)，且下段柱體 (2)端部徑向穿螺一做為定位件之螺栓 (4)，而令上段柱
    體 (1)得以其凸座 (11)與螺結元件 (3)為軸心轉動後，復藉螺栓 (4)螺進抵緊
    於上段柱體 (1)之凸座 (11)適予固定，另於下段柱體 (2)之底部適當位置處係
    環設有一溝槽 (A)，以供切刀裝置 (B)之刀刃 (B1)得以設入於其溝槽 (A)內，
    而可將下移之收縮膜予以切斷者。
二、當中心導柱實施撐張收縮膜導引套入角瓶時，則只需將上段柱體(1)先轉動調整
    角度藉定位件螺栓(4)固定之，復當收縮膜由上段柱體(1)被向下推移而經下段柱
    體(2)導引之際，其收縮膜之下段即為偏轉方向，而可被切刀裝置(B)之刀刃(B1)
    迅速切斷，進而使收縮膜下段上之圖文標示面依所要求的可相對於角瓶之各面，
    且令收縮膜之摺痕恰予套抵於角瓶之稜角形成一抵止定位效果，而使收縮膜相對
    角瓶不致滑移轉動，適以確保後續收縮膜加熱緊縮之套固位置得以精準對位，不
    致發生緊縮後之收縮膜標籤圖文面非為對正於各面之情形，是以，由上述說明可
    知，系爭案所提供之中心導柱結構，其令中心導柱設為分段式柱體，而使上段柱
    體(1)可轉動調整角度，以將收縮膜標籤偏轉方向之設計，乃利於主動變換收縮
    膜套合之方位，而與一般之套標籤機需大費周章更改輸送角瓶之方向及相關定位
    結構相比，系爭案之整體成效較佳，顯具增進功效。
三、原告所列舉之引證三乃為參加人所設計創造，故甚明其中心導柱之相關結構特徵
    ，其結構係在於：該中心導柱 (2)係由一扁平之導板 (21)和上圓柱體 (22) 適
    當一體成型為一上半段，並另由一下圓柱體 (23)構成下半段，其中上圓柱體 (
    22)適當位置之左右側內埋設有一軸承 (221)，以供與傳動輪 (38)、(38')貼合
    傳動收縮膜之用，又上圓柱體 (22)底部中央固設一螺紋襯套 (222)，而下圓柱
    體 (23)則在其上平面中央，自內部由下往上穿設一螺栓 (231)，且以該螺栓
    (231)鎖定於螺紋襯套 (222)而將上圓柱體 (22)和下圓柱體 (23)固接為一體，
    而可在上、下圓柱體 (22)、(23)之相接處形成一溝槽 (24)，以供切刀裝置 (4)
    切刀刀刃 (411)得以穿入於該構槽 (24)內，而將收縮膜切斷，另下圓柱體 (23)
    之底部前、後側內埋設有滾輪 (232)，而下圓柱體 (23)之底部左右向則貫設一
    隧道形之缺口 (233)，以供瓶體上方通過。
四、而該引證三之中心導柱(2)設成二段式之用意，係在於其切刀裝置(4)係採規格模
    組化之設計，即請照引證三之第八圖所示，其切刀切刃(411)之迴切範圍內，將
    有相當範圍內之口徑熱收縮膜(8)可被確實切斷，故在相當範圍之內換套不同外
    徑之瓶體(9)時可不必去更換切刀裝置(4)，而只需更換中心導柱(2)，又在同一
    外徑之瓶體(9)，但不同長度之標籤時，則只要更換中心導柱(2)之下圓柱體(23)
    ，其更換方式請參照原處分卷附引證三之第十三圖Ａ、Ｂ，只需要轉動手輪
     (543)，如其第九圖所示，調鬆下料輪 (57)、(57')，則再調鬆螺栓 (231)，則
    可取走下圓柱體 (23)，而換上新的，如需要再換上圓柱體 (22)，則必須先取下
    擋止 (16)，調鬆傳動輪 (38)、(38')，斜向取出上圓柱體 (22)，再換上新的，
    如此，則可輕易更換中心導柱 (2)，以配合不同長度之標籤 (8)使用，故其根本
    不具有可使上圓柱體 (22) 轉動偏斜方向，而使收縮膜可以偏轉方向以套持於方
    形角瓶之功效者。
五、又為使鈞院得以清楚了解系爭案及引證三之不同處，茲另比較說明下：
  (一)系爭案之上段柱體 (1)及下段柱體 (2)之連結位置，係位於中心導柱近上方扁平
    楔錐狀之位置處，反觀該引證三之上圓柱體 (22)、下圓柱體 (23)之結合位置係
    在於溝槽 (24)與切刀裝置 (4)之位置處，即相對應於系爭案之溝槽 (A)及切刀
    裝置 (B)之位置處，故該引證案僅為二段式之結構，而系爭案之構槽 (A)位置處
    係亦設成分離式，如此，系爭案則為三段式之組合，是以，二案之空間型態係完
    全不同。
  (二)系爭案係可將上段柱體 (1)作適度轉動調整，以令收縮膜下段上之圖文標示面可
    相對於角瓶之各面，而使收縮膜之摺痕恰予套抵於角瓶之稜角，而使收縮膜相對
    角瓶不致滑移轉動，以確保後續收縮膜加熱緊縮之套固位置得精準對位，而可保
    持收縮膜之美觀完整性者；另該引證三則無法作上、下圓柱體 (22)、(23)之轉
    動調整，因其上圓柱體 (22)於適當位置之左右側內埋設有一軸承(221)，以供與
    傳動輪 (38)、(38')貼合傳動收縮膜之用，故其並無法作轉動，又下圓柱體 (
    23)之底部前、後側內埋設有滾輪 (232)，而下圓柱體 (23)之底部左右向則貫設
    一隧道形之缺口 (233)，以供瓶體上方通過，故同樣並無法作任意轉動調整，而
    限制住中心導柱 (2)之位置，如需要配合不同收縮膜摺痕之位置時，則必需將整
    組中心導柱作更換，使其所埋設之軸承 (221)位置係左右兩側，而得以與傳動輪
    (38)、(38')可相貼合傳動收縮膜，否則軸承 (221)及傳動輪 (38)、(38')之位
    置一旦無法配合時，則將無法輸送收縮膜，故引證三並不具有系爭案可任意轉動
    中心導柱之功效作用。
  (三)又系爭案為配合不同收縮膜之摺痕位置，係可對於上段柱體 (1)轉動螺結元件 (
    3)進行微調，使上段柱體 (1)偏轉任何方向，而可供有角之瓶體N使用，由於收
    縮膜M之摺徑R(即收縮膜M兩摺痕之間的距離)係為圓周之一半，其係有四方瓶體
    N、長方瓶體N及六角瓶體N等，故對於有相對向折角之瓶體N則可完全共用，不需
    要更換中心導柱，又由於收縮膜M製造時，其標籤板面中心M則容易於製造黏合時
    而產生位移，而非於中心點，故其套合於瓶體N上時，並無法與瓶體N之瓶面中心
    N相吻合，此時，同樣可以藉由微調上段柱 (1)，使中心導柱標籤板面中心M與瓶
    體N之瓶面中心N相對正而套合，而無須另外更換不同位置之中心導柱；而該引證
    三則不具有可以微調之作用，並且已如前述該引證三之中心導柱係受限於上圓柱
    體 (22)之軸承 (221)必需與傳動輪 (38)、(38')相貼合傳動收縮膜，故其並無
    法任意作轉動，而必須另外更換具有不同軸承 (221)位置之中心導柱，方才可以
    克服收縮膜具有不同摺痕位置，以及收縮膜製造黏合時標籤板面中心M產生位移
    等缺點，故引證三之功效係明顯不及系爭案。
六、綜上論結，系爭案之結構特徵、空間型態及功效目的等，均與引證三完全不同，
    係已具有功效上之增進，當已合乎專利之申請要件，並非原告所稱二案為同一之
    專利案而不具進步性者，原告所言顯不足採，請判決駁回原告之訴，以維專利法
    制之合理公正。
    理  由
壹、程序方面：
一、本件被告之代表人原為陳明邦，九十一年九月九日變更為蔡練生，茲由其具狀聲
    明承受訴訟，核無不合，應予准許，先為明。
二、本件原告經合法通知，無正當理由未於言詞辯論期日到場，核無行政訴訟法第二
    百十八條準用民事訴訟法第三百八十六條所列各款情形，爰依被告之聲請，由其
    一造辯論而為判決。
貳、實體方面：
一、按凡對物品之形狀、構造或裝置之創作或改良，而可供產業上利用者，得依法取
    得新型專利，為系爭專利核准審定時專利法第九十七條暨第九十八條第一項所規
    定。而公告中之新型，任何人認有違反前揭專利法第九十七條至第九十九條規定
    者，依同法第一百零二條第一項規定，固得自公告之日起三個月內，備具異議書
    、附具證明文件向專利專責機關提起之。惟異議人所主張之事實及證據，經專利
    專責機關調查結果倘不足以證明系爭專利有違專利法之規定，又無依職權補充調
    查之必要時，自應為異議不成立之處分。
二、本件系爭第00000000號「熱收縮膜套標籤機之中心導柱結構（二）」新
    型專利案，主要將中心導柱設為分段式柱體，上段柱體設成扁平楔錐形狀，下段
    柱體設為圓筒狀，兩段柱體採螺結元件連接，對接之處相對設有定位件，以令上
    段柱體轉移調整角度藉定位件固定，適使收縮膜由上段柱體被推移向下導引經下
    段柱體時得改變設定方向，俾使收縮膜上之圖文標示面依所需相對於角瓶之各面
    ，且收縮膜之摺痕恰予套抵於角瓶之稜角定位者。原告所提異議證據包括：異議
    附件二為八十八年六月二十四日申請，八十九年七月十一日公告之第00000
    000號「立式套標籤機」新型專利案（即引證一）；異議附件三為八十七年五
    月二十九日申請，八十九年一月十一日公告之第00000000號「熱收縮膜
    機構式導送裝置」新型專利案（即引證二），異議附件四為西元一九九六年七月
    二日公布之美國第0000000號專利案（即引證三）。經被告審查，以引證
    一、二之公告日晚於系爭案申請日，尚難主張系爭案違反首揭專利法第九十八條
    第一項第一款及第二項之規定；又引證一、二與系爭案整體構成不同，非為相同
    之新型；另引證三構造特徵與系爭案亦不相同，尚難以證明系爭案不具新穎性及
    不具進步性，乃為異議不成立之審定。原告不服，提起訴願，主張系爭案與引證
    一、二及三之整體構成相同，系爭案之各項專利結構特徵，早已揭露於該等引證
    案，又系爭案並無法達到預期效果，純屬熟習該項技術者所易於思及達成，根本
    不具有新穎性及進步性云云，經訴願決定駁回，原告猶不服，提起行政訴訟，主
    張理由及其爭點均如事實欄所載。
三、本院查：
  (一)引證一及二之公告日晚於系爭案申請日，尚難據以主張系爭案不具前揭專利法第
    第九十八條第一項第一款之新穎性及同條第二項之進步性；又引證一的創作目的
    係提供一種立式套標籤機，與系爭案提供中心導柱結構的創作目的不同；引證一
    揭示立式套標籤機包括機台、收縮膜輸送裝置、導送裝置、傳動座、切刀組與帶
    瓶輸送裝置等構件，導送裝置轉盤前方設有中心導柱，中心導柱下端部藉由一螺
    絲螺固，一可拆換式之固定座與導引柱，因應不同形狀之套瓶物，以利於變換採
    用不同之柱體模座，其並無揭示系爭案將中心導柱分段，而用以轉動調整角度的
    構造特徵，兩案整體構成不同。引證二則係揭示一種熱收縮膜機構式導送裝置，
    於中心導柱下端設呈可拆換式之導引柱，用以配合欲套裝之瓶罐形狀，以利於將
    導引柱換裝，其構造特徵與系爭案將中心導柱改良成分段，而用以轉動調整角度
    者不同，兩案整體構成不同。故引證一、二不足以證明系爭案違反前揭專利法第
    第九十八條第一項第二款之擬制新穎性。
  (二)引證三雖揭示有螺結元件連結固定上段及下段柱體，惟其用以就欲套裝之瓶罐形
    狀以利於更換下段柱體的構造特徵，與系爭案將中心導柱分段而用以轉動調整角
    度的構造特徵不同，引證三尚難證明系爭案不具新穎性。且系爭案即使以圓形之
    熱收縮膜套持於方形之被包裝物，亦可實施；系爭案可使收縮膜上之圖文標示面
    依所需相對套合於角瓶之各面，且收縮膜之摺痕恰予套抵於角瓶之稜角，而使收
    縮膜相對角瓶不致滑移轉動，以保後續收縮膜加熱緊縮套固位置準確對位，與引
    證三相較具有進步性。
  (三)系爭案之中心導柱設為分段式柱體，上段柱體設成扁平楔錐形狀，下段柱體設為
    圓筒狀，兩段柱體斷離而予連結，對接之處相對形成凸座、凹槽，其凸座與凹槽
    之相向面中心並設有螺孔，而以一螺結元件兩端穿螺螺孔連接上、下段柱體，且
    下段柱體端部徑向穿螺一做為定位件之螺栓，而令上段柱體得以其凸座與螺結元
    件為軸心轉動後，藉螺栓螺進抵緊於凸座適予固定，其目的為藉上段柱體可轉體
    調整角度而將收縮膜標籤偏轉方向，可使收縮膜上之圖文標示面依所需相對套於
    角瓶之各面，且收縮膜之摺痕恰予套抵於角瓶之稜角，而使收縮膜相對角瓶不致
    滑移轉動，以保後續收縮膜加熱緊縮套固位置準確對位，而可保持收縮膜之美觀
    完整性者。引證三則無法作上、下圓柱體 (22)、(23)之轉動調整，因其上圓柱
    體 (22)於適當位置之左右側內埋設有一軸承(221)，以供與傳動輪 (38)、(38')
    貼合傳動收縮膜之用，故其並無法作轉動，又下圓柱體 (23)之底部前、後側內
    埋設有滾輪 (232)，而下圓柱體 (23)之底部左右向則貫設一隧道形之缺口
    (233)，以供瓶體上方通過，故同樣並無法作任意轉動調整，而限制住中心導柱
    (2)之位置，如需要配合不同收縮膜摺痕之位置時，則必須將整組中心導柱作更
    換，使其所埋設之軸承 (221)位置係左右兩側，而得以與傳動輪 (38)、(38')
    可相貼合傳動收縮膜，否則軸承 (221)及傳動輪 (38)、(38')之位置一旦無法配
    合時，則將無法輸送收縮膜。此有引證三之專利圖說附原處分卷可稽。引證三亦
    係參加人所申請之專利案，主要以螺結元件（螺栓）固定上段及下段柱體，其用
    途是用以就欲套裝之瓶罐形狀利於更換下柱體，與系爭案之創作目的、結合形狀
    及功效不同，且引證三並不具有系爭案可任意轉動中心導柱之功效作用，系爭案
    可將收縮膜標籤偏轉方向，使其圖文標示面依所需準確套合於瓶體相對面之功效
    未見於引證三，系爭案與引證三相較，確具有進步性。
四、綜上所述，被告認系爭案並未違反首揭專利法第九十七條、第九十八條第一項第
    一、二款及第二項之規定而為本件異議不成立之處分，認事用法並無不合，訴願
    決定予以維持，亦無違誤，原告起訴意旨，仍執前詞及個人主觀之見解，請求撤
    銷訴願決定及原處分，並命被告應為異議成立之處分，為無理由，應予駁回。至
    兩造（含參加人）其餘攻擊防禦方法，於本件判斷不生影響，爰不再逐一論斷，
    附此敘明。
據上論結，本件原告之訴為無理由，爰依行政訴訟法第二百十八條、民事訴訟法第三
百八十五條第一項前段、行政訴訟法條第九十八條第三項前段，判決如主文。
中    華    民    國    九十二      年      七      月        三       日
                                  臺北高等行政法院  第三庭
                                            審判長  法  官  姜素娥
                                                    法  官  陳國成
                                                    法  官  林文舟
右為正本係照原本作成。
如不服本判決，應於送達後二十日內，向本院提出上訴狀並表明上訴理由，如於本判
決宣示後送達前提起上訴者，應於判決送達後二十日內補提上訴理由書（須按他造人
數附繕本）。
中    華    民    國    九十二      年      七      月          三      日
                                                    書記官  余淑芬


司法院資訊處製作；財團法人民間司法改革基金會備份。
